【裁判字號】    89,上訴,8
【裁判日期】    890131
【裁判案由】    重利
【裁判全文】
臺灣高等法院臺南分院刑事判決                八十九年度上訴字第八號      Ｇ
      上  訴  人
      即  被  告  甲  ○  ○
      選任辯護人  莊  美  貴
右上訴人因重利案件，不服臺灣臺南地方法院決八十八年度訴字第七二三號中華民國
八十八年九月九日第一審判決（起訴案號：臺灣臺南地方法院檢察署八十八年度偵字
第五三一一號），提起上訴，本院判決如左：
      主      文
原判決關於甲○○部份撤銷。
甲○○共同以乘他人急迫貸以金錢，而取得與原本顯不相當之重利為常業，累犯，處
有期徒刑壹年。扣案如附表編號壹、貳所示空白商業本票壹本、支票肆張均沒收。
      事      實
一、甲○○前於民國（下同）八十六年間曾因賭博等案件，經臺灣嘉義地方法院判處
    有期徒刑三月，於同年七月十四日易科罰金執行完畢，仍不知悔改，為貪圖重利
    ，自八十七年三月中旬起，開始經營地下錢莊，並自八十七年六月間僱用鄧明源
    （業經判處免訴確定），二人基於共同犯意之聯絡，由甲○○在中華日報及聯合
    報分類廣告欄刊登「問問看，又何妨，保證婦女集資，絕對月息二分，迅速保密
    」之廣告，欲招徠社會上有因急迫而舉債濟急或因輕率、無經驗而從事舉債之人
    ，月息六十分即每借新台幣（下同）十萬元，十天為一期，利息二萬元，先扣利
    息等苛刻條件，一俟他人告貸，即以博取重利，鄧明源則為收放款之工作，二人
    並以此為常業，計先後在台南市文化中心等地貸與乙○○三十萬元、邱和二十二
    萬元、董秀英二十五萬元、楊奇原四萬元、謝靜如八萬五千元、陳清勇四十萬元
    等。嗣於八十七年十二月二十二日經警持搜索票在台南縣永康市○○○路八七二
    巷十二號六樓之一及同巷十七號之八十九查獲甲○○、鄧明源二人，並起出如附
    表所示甲○○所有預備供借款人簽發之空白商業本票一本、邱明俊簽發交付甲○
    ○供清償本息之支票（邱和使用）二張、董秀英、謝靜交付供清償之支票各一張
    （及退票理由單一張）、楊奇原、陳清勇簽發供擔保之本票一張（及存摺、代收
    款項記錄簿及被告鄧明源所有之行動電話一具）等物。
二、案經台南縣警察局移送臺灣臺南地方法院檢察署檢察官偵查起訴。
      理  由
一、訊據上訴人即被告甲○○對於右揭貸放重利之事實供承不諱，復有扣案如附表所
    示之物及分類廣告一則在卷可稽，被告自白核與事實相符，本件事證明確，被告
    甲○○犯行洵堪認定，自應依法論科。
二、核被告甲○○所為係犯刑法第三百四十五條之常業重利罪。被告甲○○與已判決
    確定之鄧明源二人間就上開犯行，有犯意聯絡及行為分擔，均為共同正犯。又被
    告甲○○曾因賭博案件，經臺灣嘉義地方法院判處有期徒刑三月，於同年七月十
    四日易科罰金執行完畢，有本院刑案被告全國前案紀錄表在卷可稽，茲於五年以
    內再犯本件有期徒刑以上之罪，為累犯，應依法加重其刑。原審法院認被告罪證
    明確，予以論罪科刑，固非無見，唯查：扣案楊奇原、陳清勇簽發之本票各一張
    係供借款之擔保，若還錢則應返還借款人，因而尚非被告因犯罪所得之物，又空
    白本票係被告「預備」供犯罪之用，原判決認係被告所有因犯罪所得及供犯罪之
    用之物，稍有未洽。被告上訴意旨認原審量刑過重，雖不足採，惟原判決既有可
    議，自應由本院將原判決關於甲○○部份撤銷改判（因牽涉主文之沒收，因而只
    有撤銷改判）。爰審酌被告甲○○犯罪之動機、目的、趁人急迫圖得重利、經營
    地下錢莊破壞金融體系影響社會秩序非輕、犯罪所得利益、犯罪後之態度等一切
    情狀，量處如主文第二項所示之刑，以資懲儆。扣案如附表所示之空白商業本票
    一本係被告甲○○所有預備供犯罪所用之物，邱明俊所簽發支票二張（邱和使用
    ）、董秀英簽發支票一張、謝靜如簽發支票一張，均係借款人所交付被告甲○○
    供清償本息之用，此由謝靜如所簽發之支票業經提示，有退票理由單足參，足見
    係被告因犯罪所取得之物，亦應依法加以沒收。至於扣案如附表編號三所示楊奇
    原、陳清勇所簽發之本票各一張係供借款之擔保，若還錢則應返還借款人，因而
    尚非被告因犯罪所得之物，另扣案被告甲○○所有之台南區中小企業銀行活期儲
    蓄存款存摺、代收款項記錄簿及被告鄧明源所有之行動電話一具，核其性質，均
    非犯罪所得及供犯罪所用之物，爰均不另宣告沒收。
據上論結，應依刑事訴訟法第三百六十九條第一項前段、第三百六十四條、第二百九
十九條第一項前段，刑法第二十八條、第三百四十五條、第四十七條、第三十八條第
一項第二款、第三款，罰金罰鍰提高標準條例第一條前段，判決如主文。
本案經檢察官張佩珍到庭執行職務。
中    華    民    國      八十九      年      一      月      卅一      日
                                  臺灣高等法院臺南分院刑事第四庭
                                      審判長法官  陳    義    仲
                                            法官  宋    明    蒼
                                            法官  蔡    崇    義
右正本證明與原本無異。
如不服本判決，應於判決送達後十日內向本院提出上訴狀，其未敘述理由者並應於提
出上訴狀後十日內向本院補提理由書（應附繕本)。
                                      法院書記官  李    育    儒
中    華    民    國      八十九      年      二      月      一        日
附表：
┌────┬────────────────┬───────────┐
│編號    │扣案物品                        │ 備註                 │
│        │                                │                      │
├────┼────────────────┼───────────┤
│ 一     │ 商業本票簿一本                 │ 供犯罪預備之物       │
│        │                                │                      │
├────┼────────────────┼───────────┤
│ 二     │支票四紙                        │ 因犯罪所得           │
│        │  支票號碼：AJ0000000、AJ0000000│ 發票人 邱明俊        │
│        │            NA0000000、YF0000000│ 發票人董秀英、謝靜如 │
├────┼────────────────┼───────────┤
│ 三     │本票二紙（本票號碼：CH67552     │ 借款擔保，不沒收     │
│        │                    434012）    │                      │
└────┴────────────────┴───────────┘


司法院資訊處製作；財團法人民間司法改革基金會備份。
